臺灣高等法院臺中分院刑事裁定　　　　 100年度抗字第1010號
抗　告　人
即受 刑 人　謝青雲
上列抗告人因聲請撤銷緩刑案件，不服臺灣臺中地方法院中華民
國100年10月20日裁定（100年度撤緩字第231號），提起抗告，
本院裁定如下：
    主    文
抗告駁回。
    理    由
一、抗告意旨略以：抗告人即受刑人謝青雲（下稱抗告人）因不
    服臺灣臺中地方法院100年度撤緩字第231號撤銷緩刑宣告裁
    定，業於法定期間內聲明抗告在案，並補敘抗告理由如下：
    按憲法第8條第1項人身自由、憲法第16條訴訟權之保障及特
    別法優於普通法原則，刑法第75條之l 規定係立法院於民國
    94年2月2日修正公布，並自95年7月1日施行；又保安處分執
    行法第74條之2及第74條之3規定，立法院早於64年1月28 日
    修正公布，兩者對「緩刑得撤銷」之要件有不同之規定，就
    上開二法律之公布施行言，刑法第75條之 1規定顯係後法，
    核諸上開適用法律原則之鐵律，遇有得撤銷緩刑之宣告時，
    應優先適用刑法第75條之 1之規定。又就上開二法律規定而
    言，刑法第75條之 1係專就緩刑宣告之「得撤銷」要件為規
    定，並由司法機關依法定程序以裁判行之；反觀保安處分執
    行法第74條之2及第74條之3僅係保安處分項目中保護管束執
    行細節規定而已，從而，上開二法律規定之事項顯不相同，
    二法律規定間應無特別法與普通法法位階之關係，故無保安
    處分執行法應優先適用之問題。再者，刑法第75條之 1係規
    定法院得撤銷緩刑宣告之要件，亦即原所受緩刑之宣告之得
    否撤銷，須由法院依法律規定，於被聲請撤銷人後案之終局
    裁判作成後，始就前案之緩刑宣告是否撤銷為裁判，以符憲
    法人民權利保障之精神；反觀保安處分執行法第74條之 3規
    定，有第74條之 2各款情形之一者，僅由檢察官即得於被聲
    請人之後案未判決確定前，亦即被聲請撤銷緩刑宣告人之後
    案有罪與否，亦即是否有撤銷緩刑宣告之必要性未確定前，
    即冒然為撤銷之裁定，其於人權之保障言顯遠不及刑法第75
    條之1規定之嚴謹。本件抗告人雖涉犯刑法第339條第 1項詐
    欺取財罪，經檢察機關偵查終結提起公訴，惟本案正由法院
    訴訟繫屬中，犯罪事實之終局認定為何？刑罰之裁量為何？
    尚屬未定之天，原裁定遽依違反憲法人權保障精神之保安處
    分執行法相關規定，置專為緩刑宣告設置且較符憲法人權保
    障精神之刑法規定於不問，顯非妥適。為此，提起抗告，請
    求撤銷原裁定，另為適法之裁定。
二、按受緩刑之宣告者，在緩刑期內得付保護管束，刑法第93條
    第1項定有明文。次按保安處分執行法第74條之2第1、2款規
    定：「受保護管束人在保護管束期間內，應遵守左列事項：
    一、保持善良品行，不得與素行不良之人往還。二、服從檢
    察官及執行保護管束者之命令。又保安處分執行法第74之 3
    條第 1項亦規定：受保護管束人違反前條各款情形之一，情
    節重大者，檢察官得聲請撤銷保護管束或緩刑之宣告。上開
    規定之保安處分係對受處分人將來之危險性所為拘束其身體
    、自由之處置，以達教化之目的，為刑罰之補充制度。緩刑
    中付保護管束，屬於保安處分之一種，其目的在監督受刑人
    緩刑中之行狀，期能繼續保持善行。因此受刑人緩刑中是否
    遵守保護管束之規則，自由檢察官指揮執行。受保護管束人
    違反保護管束規則，情節重大，檢察官即得聲請法院撤銷緩
    刑宣告，而法院裁定緩刑宣告撤銷否，法院自得就受保護管
    束人是否遵守保護管束之規則，如有違反，情節是否重大加
    以審查，以決定是否維持或撤銷緩刑宣告，自屬當然之解釋
    。復按受緩刑之宣告，而於緩刑期內因故意犯他罪，而在緩
    刑期內受六月以下有期徒刑、拘役或罰金之宣告確定，足認
    原宣告之緩刑難收其預期效果，而有執行刑罰之必要者，得
    撤銷其宣告，刑法第75條之1第1項第 2款定有明文。是除須
    符合刑法第75條之1第1項各款之要件外，並採裁量撤銷主義
    ，賦予法院撤銷與否之權限，特於第 1項規定實質要件為「
    足認原宣告之緩刑難收其預期效果，而有執行刑罰之必要」
    ，供作審認之標準。亦即於上揭「得」撤銷緩刑之情形，法
    官應依職權本於合目的性之裁量，妥適審酌被告所犯前後數
    罪間，關於法益侵害之性質、再犯之原因、違反法規範之情
    節是否重大、被告主觀犯意所顯現之惡性及其反社會性等情
    ，是否已使前案原為促使惡性輕微之被告或偶發犯、初犯改
    過自新而宣告之緩刑，已難收其預期之效果，而確有執行刑
    罰之必要，以撤銷緩刑之宣告。
三、經查：
  (一)本件抗告人因竊盜案件，經臺灣臺中地方法院於97年 9月30
    日以97年度易字第3520號判決判處有期徒刑 8月，緩刑3 年
    ，緩刑期間付保護管束，並應向指定公益團體提供40小時之
    義務勞務，並於97年10月27日確定。茲抗告人於緩刑期內即
    100年3月至同年6月7日間，又與謝劍涵、陳永松、張祐祥及
    真實姓名年籍不詳綽號「紅毛」等數名之成年人，經由網路
    聯繫，達成跨境組織詐欺犯罪之共同謀議，由抗告人擔任金
    主，蒐集大陸地區被害人電話資料、設置詐欺機房之電腦及
    網路等硬體設備，並群發詐騙語音訊息，且為詐欺機房之負
    責人，同時僱請謝劍涵、陳永松及真實姓名年籍不詳之數名
    成年人，擔任詐欺電信流之詐騙機房分工（即實際撥打電話
    詐騙者）。「紅毛」則負責提供教戰手冊、被害人遭騙後匯
    款之人頭帳戶及提領被害人所匯款項之車手。張祐祥擔任詐
    欺犯罪之詐欺網路流分工（即向海峽兩岸及境內外第二類電
    信業者申租網段予以介接及分租予其他詐欺網路流網管共犯
    ，提供網路介接技術及排除網路介接障礙）。其等合組詐欺
    之犯罪集團，意圖為自己或其他共犯不法之所有，基於詐欺
    取財之犯意聯絡及行為分擔，由抗告人於 100年3月7日起至
    同年6月7日止，承租位在高雄市○○區○○路 863號15樓之
    房屋，供為電話詐騙集團機房使用。於 100年3月2日及某日
    ，謝劍涵同意抗告人以其名義，分別向中嘉網路寬頻股份有
    限公司及中華電信股份有限公司數據通信分公司申租IP：58
    .115.186.203、115.43.25.57、115.43.25.218、115.43.25
    .207、115.43.25.21、114.47.116.67、114.40.160.137 、
    114.40.173.218、114.40.169.45 等網路位址。即自100年3
    月間某日起至同年 5月底某日止，由抗告人陸續招募謝劍涵
    、陳永松及數名真實姓名年籍不詳之成年人，並與張祐祥經
    網路取得聯繫後，由張祐祥以無線網卡自香港軟交換平臺登
    入操控，與上開電信流詐欺機房網路位址介接，並以帳號「
    17- 益」加以管理。復以網路技術為抗告人所屬電信流詐欺
    機房更改網路顯號設定為大陸地區000000 00000號北京市公
    安局電話(已非網路電話原號碼)，以此詐術偽裝為大陸公私
    部門致電以取信被害人，並詐騙大陸地區人民蔣梅等人得逞
    ，抗告人上開詐欺取財犯行，經臺灣臺中地方法院於 100年
    11月25日以 100年度易字第3139號判決判處應執行有期徒刑
     1年10月，如易科罰金，以新臺幣1千元折算1日，經本院職
    權調閱前開判決書，並有臺灣高等法院被告前案紀錄表各 1
    份在卷可稽。
  (二)抗告人於該詐欺案件中，與共同被告謝劍涵、陳永松於準備
    程序及審理中均坦承不諱有共犯詐欺罪之情事，並經證人即
    被害人蔣梅等人證述纂詳，復有詐欺機房CDR通聯記錄、 IP
    申設人資料、搜索扣押筆錄、被害人蔣梅等人之匯款單據、
    現場照片等卷證，足認抗告人謝青雲、該案共同被告謝劍涵
    、陳永松之自白與事實相符，犯行足堪認定，有該判決書可
    稽，顯見抗告人於其受保護管束期間內，並未遵守上開應保
    持善良品行，不得與素行不良之人往還之規定，違反情節重
    大，抗告人之行為，顯已違反保安處分執行法第74之2第1款
    之規定且情節重大。原審法院因而依保安處分執行法第74條
    之3第1項之規定，撤銷其緩刑之宣告，本院經核於法並無違
    誤，應予維持，抗告人之抗告，為無理由，應予以駁回。
  (三)至抗告人抗告意旨以遇有得撤銷緩刑之宣告時，應優先適用
    刑法第75條之1之規定，刑法第75條之1緩刑宣告之事由，應
    以另犯之他罪判決確定始能撤銷之云云。惟本件原審法院裁
    定係依臺灣臺中地方法院檢察署檢察官以抗告人於緩刑期內
    再犯詐欺罪，並經臺灣臺中地方法院檢察署提起公訴在案，
    而本件抗告人之行為顯已違反保安處分執行法第74之2第1款
    規定且情節重大之理由，原裁定將抗告人之緩刑之宣告予以
    撤銷。則縱該詐欺案件嗣經臺灣臺中地方法院於 100年11月
    25日以 100年度易字第3139號判決，現尚未確定，惟原裁定
    既非依上開刑法規定撤銷本件抗告人緩刑之宣告，抗告人所
    指顯無適用之餘地，是該詐欺案件縱尚未確定，並不影響上
    開原裁定法院裁定之認定，抗告人此部分抗告理由，亦不足
    採，併為敘明。
四、據上論結，應依刑事訴訟法第412條，裁定如主文。
中    華    民    國   100    年    12    月    30    日
            刑事第四庭   審判長法  官  洪  耀  宗
                               法  官  卓  進  仕
                               法  官  石  馨  文
以上正本證明與原本無異。
不得再抗告。
                               書記官  郭  蕙  瑜
中    華    民    國   101    年    1     月    2     日